臺灣高等法院刑事判決
110年度上訴字第3810號
上  訴  人  臺灣新北地方檢察署檢察官
被      告  段易任


            鄭維揚


            林俊宇



上列上訴人因傷害等案件，不服臺灣新北地方法院110年度訴字
第246號，中華民國110年10月27日第一審判決（起訴案號：臺灣
新北地方檢察署109年度偵字第10748號），提起上訴，本院判決
如下：
    主  文
原判決關於丙○○、丁○○、乙○○所犯強制罪諭知無罪部分均撤銷。
丙○○、丁○○、乙○○共同犯強制罪，丙○○處拘役參拾日，丁○○、乙○○各處拘役貳拾日，如易科罰金，均以新臺幣壹仟元折算壹日。
其他上訴駁回。
    犯罪事實
一、丙○○因其配偶與甲○○有感情糾紛而雙方互有嫌隙，竟與友人
    丁○○、乙○○共同基於強制之犯意聯絡，於民國109年1月5日2
    0時許，在新北市○○區○○○路000號前，推由丙○○、丁○○徒手
    毆打甲○○之頭部，乙○○則在場助勢把風，致告訴人受有頭部
    創傷及上唇擦傷等傷害（傷害部分業經原審為公訴不受理確
    定）。復推由丙○○、丁○○並以強行拉扯之方式，阻止甲○○離
    去，而以此強暴方式妨害告訴人行使離去之權利。
二、案經甲○○訴由新北市政府警察局板橋分局報告臺灣新北地方
    檢察署檢察官偵查起訴。
　    理  由
壹、程序方面
一、檢察官僅就被告丙○○、丁○○及乙○○三人所涉恐嚇及強制罪經
    原判決諭知無罪部分上訴，被告三人均未上訴，本院審理範
    圍為被告三人被訴恐嚇及強制部分。
二、檢察官與被告丙○○於本院審判程序中，對於本案相關具有傳
    聞性質的證據資料，均表示不爭執證據能力（見本院卷第13
    3至135頁），且本案所引用的非供述證據，也是合法取得，
    依法均可作為認定犯罪事實的依據。
貳、實體方面
一、認定事實所憑之證據及理由　
  ㈠訊之被告丙○○、丁○○及乙○○三人均矢口否認有強制犯行，被
    告丙○○辯稱：當時人很多，未將告訴人拉到車上云云。被告
    丁○○於原審辯以：未拉告訴人上車，且當時是在大馬路上爭
    執僅有幾分鐘，有叫告訴人不要離開，因見警察經過，沒有
    強拉或阻止告訴人離開云云。被告乙○○則於原審以：在案發
    地點的對面抽煙，見告訴人與丙○○拉扯，因為事情發生得很
    快，走過去之前警察就來了，未跟告訴人任何肢體接觸云云
    置辯。
  ㈡本院查:
  ⒈證人即告訴人甲○○於警詢時證稱：當天我遭丙○○及丁○○打倒
    在地，頭很暈，丙○○跟丁○○還想拉我上他們的白色自小客車
    （車停很遠），在路中還沒走到車子那邊，警察就已經到現
    場了；一開始有兩個警察（各騎1台機車）到場，對方有跟
    警察發生爭執，因為警察上前阻止他們要將我拉上車，後來
    警察有用無線電再叫其他警察過來支援，後面又來兩位警察
    協助，我說要提出告訴，就被帶回派出所（見偵卷第7至9頁
    ）；於偵查中證述：當天丁○○、丙○○徒手以手肘、膝蓋、拳
    頭毆打我頭部，剛好有警察騎警車巡邏經過，看到他們要把
    我帶到車上，就制止他們，並跟他們發生爭執，後來有1台
    警車過來，總共有4、5位警員下車，把我們4人帶回警局；
    警察來時他們正要押我至馬路對面的白色車輛上，後來被警
    察制止才沒有被押上車等語（見偵卷第71至73頁）。其前後
    所述遭被告等毆傷後被告拉、押過程無法離去而為警查獲之
    情，悉相一致。
　⒉佐以證人即查獲之板橋分局警備隊警員張啓祥就其當時見告
    訴人臉上、嘴角被揍，身上看不出有傷；當時同一台車輛好
    像在旁邊或是對面，應是有兩人打告訴人，另一人開車過來
    ，告訴人沒有上車，對我求救說被打要把他押上車，但告訴
    人還沒上車；我沒印象告訴人有被兩個人架著要押上車，應
    該有拉扯而已等語於偵查中證述甚詳（見偵卷第105至106頁
    ），可見告訴人指述確遭被告丙○○與丁○○拉扯，且向警求援
    遭押上車一事無誤。
　⒊至告訴人於原審審理時結證稱：不記得當天被告3人如何拉我
    上車，也沒印象乙○○有無碰到我，他們要拉我上車時，我就
    是堅持待在原地不肯走，被告3人並未以其他更強硬的手段
    拉扯我上車；我不記得他們當時有無說要將我帶到他們車上
    類似的話語；那時我頭暈，身體不太舒服，我的理解是他們
    指著對面，我不清楚他們要做什麼，我沒有被拉過去；我在
    偵查中說被告3人要拉我上車，是我當下的感覺，因為他們
    指著對面，我認為他們是要拉我上車等語（見原審卷第256
    至257頁），雖與警詢、偵查所證出入，但不免記憶隨時間
    淡化，加以告訴人已撤回被告傷害部分告訴（見原審卷第61
    頁），亦有迴護之處，其於原審審理中所言無從為被告有利
    之事實認定。又告訴人於警詢及偵查終究遭被告等拉或押之
    用語雖不盡一致，然均係遭被告等施以強制之方式，遑論被
    告丙○○亦於本院自承與告訴人拉扯之事（見本院卷第136頁
    ），亦不能以告訴人所述動詞用字而為其指述歧異之臆測。
  ⒋復就原審勘驗現場監視器錄影光碟，結果如下（見原審卷第1
    88至189頁）：
  ⑴本檔案為監視器翻拍畫面，錄到的聲音並非案發當時之聲音
    。監視器拍攝地點為新北市○○區○○○路000號藥局前騎樓，畫
    面右側馬路上停有1輛銀色汽車（非被告乙○○駕駛之車輛）
    。
  ⑵影片播放至14秒許，有1名身穿灰色長袖上衣之男子（被告丁○○當庭自承為其本人）自畫面下方出現，走向畫面右側馬路
    處後消失。影片播放至17秒許，1名身穿黑色長袖上衣、牛
    仔長褲之男子（被告丙○○當庭自承為其本人）自畫面下方走
    向畫面右側馬路處後消失。
  ⑶影片播放至25秒許，1名身穿黑色長袖上衣、黑色長褲之男子
    （即告訴人甲○○）與丙○○出現在畫面右側汽車前，丙○○以手
    抓住甲○○頭部，並用膝蓋頂住甲○○的胸腹部處攻擊甲○○，甲○○遂倒在地上，身影被變電箱遮住，此時丙○○仍持續朝甲○○
    倒地處揮拳。
　⑷影片播放至31秒許，丁○○與另一身穿黑色短袖上衣之男子（
    被告乙○○當庭自承為其本人）出現在畫面右側，此時丙○○已
    起身，與丁○○圍在甲○○身旁，乙○○則站在汽車正前方觀看。
    丁○○向坐在地上的甲○○伸出手，丙○○又出拳毆打甲○○一下，
    丁○○再向甲○○伸手，甲○○有退開的動作。影片播放至38秒許
    ，丁○○伸手拍向甲○○頭部一下後，與丙○○自畫面右側消失。
    影片播放至42秒許，甲○○站起身，丙○○隨即拉住甲○○手臂，
    將甲○○往上開銀色汽車的方向拉去。影片播放55秒許，監視
    器畫面僅能見到甲○○站在銀色汽車正前方的背部。
  ⑸影片播放至2分3秒許，甲○○自畫面右側消失，影片播放至2分
    11秒許，丙○○自畫面右側銀色汽車前方出現，走向畫面中電
    線桿旁。影片播放至2分38秒許，丙○○走向銀色汽車正前方
    後消失。
  ⑹影片播放至2分52秒許，丁○○及丙○○出現站在畫面右側銀色汽
    車前。影片播放至4分31秒許結束。
　　由上述⑷影片播放至42秒許，甲○○站起身，丙○○隨即拉住甲○○手臂，將甲○○往上開銀色汽車的方向拉去一節無誤。從而
    告訴人所指遭被告強拉，經上開證人及現場錄影勘驗筆錄補
    強，自非子虛。
　㈢綜上所述，被告3人所辯無非事後飾詞，顯不足採。本案事證
    明確，被告等犯行洵堪認定，應依法論科。
二、論罪　　　
　㈠罪名
　　核被告三人所為均係犯刑法第304條第1項強制罪。
　㈡共同正犯
　　共同正犯之意思聯絡，不限於事前有所謀議，僅於行為當時
    有共同犯意之聯絡，或於行為當時，基於相互之認識，不論
    明示通謀或相互間默示合致，以共同犯罪之意思參與，均屬
    之。是被告丙○○、丁○○及乙○○三人就上開強制犯行當時，基
    於相互之認識，以共同犯罪意思參與，推由丙○○及丁○○下手
    之行為分擔，應依刑法第28條規定，論以共同正犯。
參、撤銷改判（即被告三人被訴強制罪部分）之說明　
一、原判決未詳究告訴人於警詢偵查所為指訴並無重大出入且告
    訴人嗣與被告於原審撤回傷害告訴所證不免刻意淡化，又置
    證人員警所證不顧，甚至漠視原審勘驗被告強拉告訴人一節
    ，遽為被告三人強制部分無罪之判決，認事用法矛盾違誤，
    檢察官此部分上訴要屬有理，應由本院就強制罪部分撤銷改
    判。
二、爰審酌被告三人竟因細故不循正當方式，動用私刑當街強拉
    告訴人妨害其自由，對社會秩序及告訴人個人危害非輕，犯
    後否認犯行之犯後態度；惟與告訴人達成和解，丙○○為大學
    肄業、已婚育有一子、從事百貨業；丁○○為高中肄業、水果
    商及乙○○為五專肄業、服務業之智識程度家庭生活經濟狀況
    暨其犯罪之動機、目的及手段等一切情狀，分別量處主文第
    二項所示之刑，並均諭知易刑標準示懲。
肆、上訴駁回部分（即原審諭知被告三人恐嚇無罪部分）
一、公訴意旨另以:被告丙○○因其配偶與告訴人甲○○有感情糾紛
    而雙方互有嫌隙，被告丁○○、乙○○則為被告丙○○之友人，渠
    等竟共同基於恐嚇之犯意聯絡，先由被告乙○○出面委託友人
    以「Facebook」（下稱臉書）帳號「林婷」之名義，於109
    年1月5日19時50分許，在不詳地點，以臉書訊息傳送：「帥
    哥我有事情找你。你已經影響到我兄弟的家庭，無論刑責或
    道德，你都踩過線了，身為男人我相信你也無法接受，但事
    情都發生了，我希望你當面跟我朋友道個歉，因為你的事情
    我兄弟輾轉難眠了整天，今天事情的對錯不論哪一方我都懶
    得追究，但是身為男人就應該出來道歉。否則該有的證據與
    對話以及上班地點，我這裡都有掌握了。我想要把事情簡單
    處理。不然跑程序要找你的話也是早晚而已。希望你儘速與
    我聯絡，你造成別人的傷害是無法彌補與挽回的。今天沒有
    給我答覆我會在fb大量轉貼你的照片及出沒地請親友協尋你
    ，我相信大家是成年人可以夠成熟處理這件事情，不要懷疑
    我們的能耐跟決心」等內容（下稱本案訊息）予告訴人，使
    告訴人心生畏懼，致生危害於安全。因認被告3人皆涉犯刑
    法第305條恐嚇危害安全罪嫌。
二、按犯罪事實應依證據認定之，無證據不得認定犯罪事實；不
    能證明被告犯罪者，應諭知無罪之判決，刑事訴訟法第154
    條第2項、第301條第1項分別定有明文。
三、公訴人認被告3人涉犯恐嚇危害安全罪嫌，無非以：被告丙○○於警詢及偵查中之供述；被告丁○○、乙○○於偵查中之供述
    ；證人即告訴人於警詢及偵查中之證述；告訴人提供之「林
    婷」臉書訊息截圖等件，為其論據。
四、訊據被告三人均堅決否認有何恐嚇危害安全之犯行，被告丙○○辯稱：恐嚇即用FB傳訊息的部分，我事先不知道，案發前
    我向丁○○、乙○○提過告訴人與我老婆有感情糾葛，乙○○有說
    看要不要把告訴人約出來解決這件事情，但我不曉得乙○○有
    委託他的朋友傳送臉書訊息給告訴人，我是後來才知道等語
    。被告丁○○辯詞略以：傳訊息的部分，我有跟乙○○討論，因
    為我們打電話給告訴人他不接電話，討論後決定讓共同朋友
    傳訊息給告訴人，我們只是希望告訴人接電話等語。被告乙○○則以：我們用正常管道聯絡不上告訴人，當下我也有情緒
    ，因為是朋友的事情，所以我就請朋友幫忙傳送訊息，訊息
    具體內容我跟丁○○及臉書帳號林婷的朋友討論後，請帳號林
    婷的朋友用臉書傳送訊息給告訴人等語置辯。經查：
  ㈠被告乙○○有於109年1月5日19時50分許，在不詳地點，委託真
    實姓名年籍不詳之成年友人以臉書帳號「林婷」之名義，傳
    送本案訊息予告訴人一情，業據告訴人於警詢及偵查中證述
    明確（見偵卷第7至9頁、第71至73頁），且有告訴人提供之
    「林婷」臉書訊息截圖1紙在卷為憑（見偵卷第53頁），復
    為被告3人所不爭（見原審卷第96至98頁），是此部分事實
    應堪認定。
  ㈡按刑法第305條恐嚇罪，所稱以加害生命、身體、自由、名譽
    、財產之事恐嚇他人者，係指以使人生畏怖心為目的，而通
    知將加惡害之旨於被害人而言（最高法院52年度台上字第75
    1號刑事判決意旨參照），且本條所謂「致生危害於安全」
    ，係指受惡害之通知者，因其恐嚇而生安全上之危險與實害
    而言，換言之，行為人須對於被害人為惡害之通知，即向被
    害人為明確、具體加害上述各種法益的意思表示行為，致被
    害人之心理狀態陷於危險不安，始得以該罪名相繩又除行為
    人主觀上有恐嚇他人之故意外，該通知之內容是否合於刑法
    上「恐嚇」之內涵，需綜觀被告行為之全部內容而為判斷，
    不能僅節錄部分行為或隻字片語，斷章取義認定被告之恐嚇
    犯行；而被害人是否心生畏懼，亦應本於社會客觀經驗法則
    以為判斷基準。
　⒈細觀本案訊息之內容，固言及：「否則該有的證據與對話以
    及上班地點，我這裡都有掌握了。我想要把事情簡單處理。
    不然跑程序要找你的話也是早晚而已。」，應係指告訴人若
    不與被告等人聯繫，其等手中握有告訴人與被告丙○○配偶（
    鍾○晞，真實姓名年籍資料詳卷）有婚外情之對話紀錄等相
    關證據，將會依法對告訴人提起民事訴訟，屆時循法律程序
    找到告訴人處理亦為早晚之事，此乃被告丙○○基於配偶身分
    之權利主張，容屬其行使合法權利之方法，難謂係加惡害之
    通知。至該訊息雖提及：「今天沒有給我答覆我會在fb大量
    轉貼你的照片及出沒地請親友協尋你」，然在臉書上轉貼他
    人照片及出沒地，除非該照片或訊息含有他人非公開之活動
    、身體隱私部位或猥褻等侵權之內容，或涉及個人資訊隱私
    權之侵害，否則尚難遽指為違法。本案訊息通篇並未涉及具
    體加害告訴人之生命、身體、自由、名譽、財產之事，且細
    繹其語意脈絡，實係針對告訴人疑似介入被告丙○○之婚姻，
    要求告訴人出面向被告丙○○道歉，且最終留下被告乙○○之行
    動電話號碼，要求告訴人與其聯繫，是亦難認被告乙○○委託
    其友人傳送本案訊息予告訴人，係以使告訴人心生畏懼為目
    的。
　⒉準此，就被告等口出該等言詞之緣由、背景脈絡，主、客觀
    全盤情形，交互以觀，核屬權利之行使，難認致生告訴人心
    生畏怖。
　㈢從而，被告等人前揭行為，核與刑法第305條恐嚇危害安全罪
    之構成要件有間，此外，檢察官復未能舉以其他積極證據供
    法院調查憑參被告等人有何所指恐嚇犯行，不能證明被告3
    人犯罪，自均應為其等無罪之諭知。
五、原審同此認定而為無罪判決，認事用法尚無疏誤，應予維持
    。檢察官猶執前詞上訴，要無理由，應予駁回。
伍、被告丁○○、乙○○經合法傳喚，無正當理由不到庭，爰不待其
    陳述逕行判決。
據上論斷，應依刑事訴訟法第369條第1項前段、第368條、第364
條、第371條、第299條第1項前段，判決如主文。
本案經檢察官王涂芝偵查起訴，由檢察官顏汝羽提起上訴，檢察
官越方如到庭實行公訴。
中　　華　　民　　國　　111 　年　　5 　　月　　24　　日
                  刑事第二十三庭審判長法　官  許永煌
                                      法　官  雷淑雯
                                      法　官  吳定亞
以上正本證明與原本無異。
恐嚇危害安全罪部分不得上訴。
強制罪部分，如不服本判決，應於收受送達後20日內向本院提出
上訴書狀，其未敘述上訴之理由者並得於提起上訴後20日內向本
院補提理由書（均須按他造當事人之人數附繕本）「切勿逕送上
級法院」。
                                      書記官  郭侑靜
中　　華　　民　　國　　111 　年　　5 　　月　　26　　日
附錄本案論罪科刑法條全文
中華民國刑法第304條
以強暴、脅迫使人行無義務之事或妨害人行使權利者，處 3 年
以下有期徒刑、拘役或 9 千元以下罰金。
前項之未遂犯罰之。